【裁判字號】    94,簡上,116
【裁判日期】    950127
【裁判案由】    侵權行為損害賠償
【裁判全文】
臺灣臺南地方法院民事判決             94年度簡上字第116號
上  訴  人
即  原  告  甲○○
            丙○○
上  訴  人
即  被  告  乙○○○
訴訟代理人  楊慧娟律師
上列當事人間請求侵權行為損害賠償事件，上訴人對於中華民國
94年6月9日本院臺南簡易庭94年度南簡字第70號第一審判決各自
提起上訴，本院於95年1月20日言詞辯論終結，判決如下：
    主    文
兩造上訴均駁回。
第二審訴訟費用由兩造各自負擔。
    事    實
甲、上訴人甲○○、丙○○方面：
一、聲明：求為判決：
(一)原判決不利於上訴人丙○○、甲○○部分廢棄。
(二)上訴人乙○○○應再給付上訴人甲○○新臺幣 (下同)170,0
    00元，及自民國93年12月28日起至清償日止，按週年利率百
    分之5計算之利息；應再給付上訴人丙○○85,000元，及自9
    3年12月28日起至清償日止，按週年利率百分之5計算之利息
    。
(三)上訴人乙○○○之上訴駁回。
(四)訴訟費用均由上訴人乙○○○負擔。
二、陳述：除與原判決記載相同者，茲引用外，補稱：
(一)原判決以「斟酌原告丙○○及被上訴人均未入學讀書，原告
    甲○○為高中畢業，兩造均從事攤販工作及社會地位，原告
    丙○○與被告間本即時有口角發生，至於原告甲○○與被告
    平日無糾紛，竟遭被告連續二次公然侮辱，及其他一切情狀
    」等理由，認上訴人乙○○○應賠償上訴人甲○○、丙○○
    各30,000元、15,000元。惟依上訴人丙○○、甲○○於94年
    1月31日提出之自由時報報導，台北市某國小柯姓男老師罵
    吳姓女老師五字經及三字經，判賠500,000元，平均每個字
    罰60,000多元；另台北縣某國小林姓校長罵詹姓教導主任：
    「共產黨、耍流氓」，判賠150,000元，平均每個字罰25,00
    0元；而上訴人乙○○○罵上訴人丙○○：「別位不去死，
    要死在這」、「幹你祖公外媽，抓你娘倒頭幹」，罵上訴人
    甲○○：「幹你祖公外媽，抓你娘倒頭幹」、「你姓高，專
    門高來高去，專門咬查某」，上訴人丙○○僅得15,000元賠
    償，上訴人甲○○僅得30,000元賠償，相形之下，上訴人丙○○、甲○○之人格顯然較無價值，令上訴人丙○○、甲○○扼腕嘆息。
(二)老師或教導主任被侮辱可得較多之賠償，而上訴人丙○○、
    甲○○被乙○○○侮辱只能得較少之賠償，其道理何在? 誠
    有省思之必要。按慰撫金是要彌補精神痛苦所受之損失，則
    金額之多寡即應以精神上所受痛苦之程度為判定之標準；而
    不能考量被害人所從事之工作及社會地位，因為每一個人的
    人格都是平等而應受尊重，絕非社會地位高的人被侮辱其所
    受之精神上痛苦較深，社會地位低的人其所受之痛苦較輕。
    況且，社會地位高的人因為一帆風順，自社會上所獲得之利
    益多，因此被侮辱時所受之鬱卒較輕，甚至會有不與此小人
    物計較之想法而不把所受之侮辱放在心上，但是社會地位低
    的人，平常已經很壓抑、鬱卒，再遭受侮辱，則更是無法忍
    受，所受痛苦之程度因之較深，故原判決斟酌上訴人丙○○
    、甲○○之工作及社會地位而僅判可獲賠15,000元及30,000
    元，不但適與上訴人丙○○、甲○○所受痛苦之程度相反，
    且屬違反憲法第7條人民不分階級在法律上一律平等之精神
    。
三、證據：除援用原審提出者外，補提：自由時報報導1件、停
    車場場地承租合約書3件及發票2件為證。
乙、上訴人乙○○○方面：
一、聲明：
(一)原判決不利於上訴人乙○○○部分廢棄。
(二)上訴人丙○○、甲○○在第一審之訴駁回。
(三)上訴人丙○○、甲○○之上訴駁回。
(四)第一、二審訴訟費用均由上訴人丙○○、甲○○負擔。
二、陳述：除與原判決記載相同者，茲引用外，補稱：
(一)上訴人丙○○部分：
 1、原審認伊有公然以穢語侮辱上訴人丙○○之認定，係以上訴
    人甲○○告訴伊公然侮辱之警、偵訊筆錄為據，雖上訴人丙○○與甲○○間無任何親誼關係，然在本件糾紛中，上訴人
    丙○○與甲○○聯合共同對伊提起民、刑事之告訴及請求，
    其二人在本件事件中顯有利益共生關係存在，豈能期待上訴
    人甲○○不為不利於上訴人丙○○之證言，故原審以伊辱罵
    上訴人甲○○當時，上訴人丙○○未在場親見其事，未為上
    訴人甲○○作證，即認定其證言可採，顯屬武斷。
 2、伊如有上訴人丙○○於起訴狀中所指述於清晨時分市場出入
    人員較少之時間以「別位不去死，要死在這」及「幹你祖公
    外媽，抓你娘倒頭幹」之穢語公然辱罵上訴人丙○○，且聲
    音幾乎響徹整條街，引來兩側攤販及路人注目之事實，何以
    當時在場之證人蔡金定、吳明雄會未聽聞? 上揭證人於原審
    94年5月26日之審理庭中到場證稱伊與上訴人丙○○爭吵當
    天，渠等均在場，渠等只聽到二人在互罵，但並沒有聽清楚
    二人互罵內容，並證稱上訴人丙○○與伊幾乎天天吵架，更
    足稽伊所言，伊只有與上訴人丙○○相罵，但並未口出穢言
    之事實為真，原審認上揭證人之證詞僅能證明上訴人丙○○
    與伊曾有口角，惟二人口角爭執之內容及用語為何，因上開
    證人不知悉，不能為有利於伊之認定。惟查，觀之伊於原審
    提出且為兩造所不爭執之兩造現場擺攤圖，證人吳明雄與蔡
    金定之攤位編號分別為4號及5、6號，上訴人甲○○之攤位
    編號為10、11號，而伊之位置則位於編號7及8號中間，從上
    開位置圖可看出伊與上訴人甲○○之攤位之距離恰與證人吳
    明雄及蔡金定之距離同一，若上訴人甲○○聽得到伊與上訴
    人丙○○間辱罵的內容，如此不堪入耳之穢言，上開證人又
    豈會聽不到，而揆諸證人吳明雄、蔡金定之證詞係表示伊與
    上訴人丙○○二人之爭吵，係為互罵，而不是單純伊罵上訴
    人丙○○，倘伊有以穢言相罵，如此深刻之印象，上開證人
    又豈會不記得，故上開證人之所以證稱只聽到二人相罵，而
    不知罵的內容，應得以經驗法則判斷二人之相罵僅止於一般
    之指摘，而非不堪入耳之穢言。從而，依證人吳明雄、蔡金
    定上開證詞，不但可證明上訴人甲○○之證詞為虛偽，更可
    進一步證明伊係遭上訴人丙○○辱罵，才與之互罵，但並無
    口出穢言之事實為可採。
(二)上訴人甲○○部分：
 1、原審認伊有公然侮辱上訴人甲○○之認定，係以兩造刑事公
    然侮辱案件中之證人蘇碧珠之證詞為據，惟按證人蘇碧珠在
    上開刑事案件警詢中證稱：「我看見乙名婦女對甲○○公然
    辱罵，我出面作證」、「我第一次看見在93年元月12日上午
    10時許，在永康市○○路155巷燦坤門前，看見乙名婦女對
    甲○○公然辱罵用台語『幹你祖公外媽，幹你千萬代』反覆
    一直重覆該句話，當時甲○○都沒有回嘴。第二次在93 年4
    月21日上午10時許在永康市○○路155巷燦坤大門前，該名
    婦女公然對甲○○用台語辱罵『咬女人』姓高專門在『高女
    人』，辱罵很難聽，甲○○一直站在那邊被罵」；復稱伊當
    時在現場賣蕃薯，離吵架現場約10公尺。惟查，據在現場固
    定攤位編號4號及5、6號之證人吳明雄及蔡金定證稱：「證
    人蘇碧珠之攤位係在編號20左右，是在燦坤3C量販店空地我
    那一排的尾端」，實與證人蘇碧珠指述其所在之位置有間，
    從而，證人蘇碧珠擺攤之位置距離伊及上訴人甲○○之所在
    位置有數十公尺之遙，又怎會聽到伊辱罵上訴人甲○○之話
    語? 顯見證人蘇碧珠之證詞存有諸多矛盾，誠不可採。
 2、況證人吳明雄、蔡金定長年在固定攤位上擺攤，且鄰近於兩
    造擺攤之位置，若伊有以不堪入耳之穢言辱罵上訴人甲○○
    ，上開二位證人豈會沒有印象。從而，以現場之證人吳明雄
    、蔡金定並無印象伊與上訴人甲○○有爭吵之事實，亦足稽
    伊並無上訴人甲○○間所指摘之事實或即便兩造間有衝突，
    亦屬細微才是。
丙、本院依職權調閱94年度簡上字第21號妨害名譽刑事案件歷審
    卷宗，並向燦坤實業股份有限公司函查該公司有無同意菜市
    場攤商擺設攤位於「燦坤3C中華店」之台南縣永康市○○路
    115巷旁停車場及92年11月至93年2月之攤商資料。
    理    由
一、上訴人丙○○、甲○○起訴主張：兩造均係台南縣永康市○○路155巷「兵仔市場」攤販，三人皆設攤於「燦坤3C量販
    店」旁之停車場。93年1月6日凌晨5時55分許，上訴人丙○○將車輛停在燦坤3C量販店出入口旁照明燈下，準備將貨物
    卸下時，上訴人乙○○○見狀即以「別位不去死，要死在這
    ! 」等語辱罵上訴人丙○○，上訴人丙○○回稱「這又不是
    妳的地，妳可以擺，別人也可以擺」等語，詎上訴人乙○○○竟接續以「幹你祖公外媽，抓你娘倒頭幹」等穢語辱罵上
    訴人丙○○。上訴人乙○○○復於93年1月12日上午10時30
    分許，將原本不在該處設攤之攤販找來上址擺攤，影響該處
    攤販之生意，並造成停車問題，上訴人甲○○乃出面規勸，
    詎上訴人乙○○○心生不滿，竟公然在上址，以「幹你祖公
    外媽，抓你娘倒頭幹! 」等穢語侮辱上訴人甲○○；嗣上訴
    人乙○○○又於93年4月21日上午10時20分許，將攤位擺設
    在出入口處，影響他人出入，上訴人甲○○出面規勸，上訴
    人乙○○○即公然在上址以「你姓高，高來高去，專門咬查
    某! 」等穢語侮辱上訴人甲○○，致上訴人丙○○、甲○○
    名譽受損而精神上飽受痛苦。為此，爰依侵權行為之法律關
    係，請求上訴人乙○○○應各賠償上訴人丙○○、甲○○10
    0,000元、200,000元，及自起訴狀繕本送達之翌日起至清償
    日止按週年利率百分之5計算之利息。
二、上訴人乙○○○則以：伊如有上訴人丙○○指摘之於清晨時
    分，在兵仔市場出入人員較少之時間，以「別位不去死，要
    死在這」及「幹你祖公外媽，抓你娘倒頭幹」等穢語公然辱
    罵上訴人丙○○，且聲音響徹整條街，引來兩側攤販及路人
    注目之事實，何以當時在旁擺攤之證人蔡金定、吳明雄均證
    稱只聽到伊與上訴人丙○○互罵，不知罵的內容等語，足見
    伊與上訴人丙○○間之爭吵係為互罵，而非單純伊辱罵上訴
    人丙○○；又證人蘇碧珠之攤位距離伊及上訴人甲○○之所
    在位置有數十公尺之遙，又怎會聽得到伊辱罵上訴人甲○○
    之話語? 況且，證人蔡金定、吳明雄長年在固定攤位擺攤，
    且鄰近兩造擺攤位置，若伊有以不堪入耳之穢語辱罵上訴人
    甲○○，該二位證人又豈會沒印象，足見上訴人丙○○、甲○○之指摘顯非事實等語，資為抗辯。
三、兩造不爭執之事實：
(一)兩造均為台南縣永康市○○路155巷「兵仔市場」攤販，三
    人皆設攤於「燦坤3C量販店」旁之停車場，上訴人甲○○之
    設攤位置在停車場空地劃格子之攤位編號10、11號，上訴人
    乙○○○之設攤位置則在「燦坤3C量販店」北邊側門前面（
    在編號7號與8號之間之出入口，），並非在劃格子的攤位，
    1個攤位長度約4、5台尺（約1.2公尺至1.5公尺）左右。
(二)上訴人丙○○以93年1月6日上午5時55分許在上開設攤處遭
    上訴人乙○○○公然辱罵；上訴人甲○○則以93年1月12日
    上午10時30分許、及93年4月21日上午10時20分許，在上開
    設攤處遭上訴人乙○○○公然辱罵為由，提出刑事公然侮辱
    罪之告訴後，經臺灣臺南地方法院檢察署檢察官以93年度調
    偵字第463號將上訴人乙○○○提起公訴，並經第一審本院9
    3年度簡字第2822號刑事簡易判決，判處上訴人乙○○○連
    續公然侮辱人，處拘役20日。上訴人乙○○○雖提起上訴，
    惟業經第二審本院94年度簡上字第21號刑事判決諭知上訴駁
    回而確定在案。
四、茲本件應審究者為，上訴人乙○○○有無於上開時地公然以
    穢語侮辱上訴人丙○○、甲○○之侵權之行為？如有，則本
    件非財產上損害賠償金額以若干為允當？查：
(一)上訴人乙○○○有無於上開時地公然以穢語侮辱上訴人丙○○、甲○○之侵權之行為？
 1、上訴人丙○○部分：
  (1)上訴人丙○○主張伊於93年1月6日凌晨5時55分許，因將攤
    位擺設在上訴人乙○○○攤位旁，致上訴人乙○○○心生不
    滿，即以「別位不去死，要死在這！」等穢語辱罵伊，伊回
    稱：這又不是妳的地，妳可以擺，別人也可以擺等語，詎上
    訴人乙○○○竟接續以「幹你祖公外媽，抓你娘倒頭幹！」
    等不堪入耳之穢語侮辱伊等情，業據證人即上訴人甲○○於
    上開刑事案件警詢中證稱：丙○○於93年1月6日上午6時許
    ，將東西擺放於她妹妹位置上，乙○○○以為丙○○要佔她
    的位子，丙○○回說那又不是妳的土地，乙○○○說丙○○
    佔那位子要死在那裏，後來丙○○的妹妹及妹婿來了，丙○○的妹婿說妳們在吵什麼，後來越吵越大聲，乙○○○就說
    老婆也好，大姨子也好，倒頭幹，幹妳祖公外母千萬代、幹
    不夠抓大姨子來幹，重覆一直罵，丙○○的妹婿聽不下去欲
    下車打乙○○○，伊過去阻擋，乙○○○就一直打伊的手，
    伊就叫丙○○的妹婿離開；當時伊在附近擺攤賣水果；伊與
    丙○○一起在燦坤前擺設攤販等語（見上開刑事卷內之偵查
    卷93年5月26日警詢筆錄），復於上開刑事案件二審審理中
    到庭結證稱：因為丙○○把東西擺在電線桿的附近，乙○○○就罵丙○○「別位不去死，要死在這」、「幹你祖公外媽
    ，抓你娘倒頭幹」等語明確（見上開刑事案件二審卷第35頁
    ）。查上訴人甲○○擺設攤位之位置（編號10、11）與上訴
    人乙○○○之設攤位置均在同一處，其距離甚近（一個攤位
    約4、5台尺即1.2公尺至1.5公尺間，上訴人乙○○○與上訴
    人甲○○之攤位相距僅約4、5公尺左右），在上訴人丙○○
    與上訴人乙○○○高聲爭執下，衡情上訴人甲○○當可清楚
    目睹事發經過。再者，上訴人甲○○與丙○○及乙○○○間
    ，均無任何親誼關係，上訴人甲○○自無偏袒上訴人丙○○
    而設詞誣攀上訴人乙○○○之必要，其證詞自屬可採。
  (2)上訴人甲○○與上訴人乙○○○間雖另有本件公然侮辱之糾
    紛，惟上訴人乙○○○辱罵上訴人甲○○當時，上訴人丙○○並未在場親見其事，未為上訴人甲○○作證，則倘非上訴
    人甲○○確有親身目睹上訴人丙○○於上揭時、地，遭上訴
    人乙○○○以穢語辱罵之過程，自無為上訴人丙○○虛偽證
    述之必要，堪認上訴人甲○○於上開刑事案件警詢及審理中
    所為之證詞應堪採信。次查，法律並未限制刑事案件之告訴
    人不得為同案其他告訴人之證人，自難僅因上訴人丙○○與
    甲○○在本件糾紛中，共同對上訴人乙○○○提起民事請求
    及刑事告訴，即遽認上訴人甲○○之證詞不可採信。是上訴
    人乙○○○以上訴人甲○○在本件糾紛中，與上訴人丙○○
    顯有利益共生關係存在為由，辯稱上訴人甲○○之前揭證詞
    不可採信云云，自無可取。因之，上訴人丙○○主張上訴人
    乙○○○有前揭公然侮辱行為等情，應堪採信。
  (3)證人蔡金定於原審審理時到庭證稱：丙○○跑到燦坤3C量販
    店北邊側門乙○○○擺攤的位置隔壁，想要插入固定攤位擺
    攤；伊的位置距離乙○○○的攤位約有十公尺，伊有看到丙○○與乙○○○互罵，伊沒有靠近去聽，伊當時在攤位上顧
    攤，伊沒有聽到他們二人互罵什麼，伊不知道誰先罵誰，也
    不知道他們互罵的內容為何等語（見原審94年5月26日言詞
    辯論筆錄）；證人吳明雄則證述：丙○○與乙○○○幾乎每
    天都在互罵，互罵的原因伊不清楚，兩人見面就是互罵，91
    年1月6日兩人應該也有互罵，互罵的內容伊已經沒有印象，
    也不知道是誰先罵誰的，伊沒有在管他們的事情，所以也沒
    有注意在聽等語（見上開言詞辯論筆錄）。是以，雖證人蔡
    金定、吳明雄均證述上訴人丙○○與乙○○○曾有口角爭執
    ，然其二人口角爭執之內容及所用語句為何，渠等不知悉等
    語，惟參酌證人蔡金定、吳明雄與上訴人丙○○、乙○○○
    等人，均同在燦坤3C量販店旁之停車場擺設攤販，則證人蔡
    金定、吳明雄為避免傷害雙方情誼，而有避重就輕之舉，尚
    非不可想像，況且每人之觀察力、注意力及記憶程度本即有
    不同，是自難僅因在場證人蔡金定、吳明雄證述只聽到上訴
    人丙○○與乙○○○互罵，但不知悉罵的內容等語，即推認
    上訴人甲○○必然亦無法聽聞上訴人丙○○與上訴人乙○○○間之對話內容，而遽認上訴人甲○○之證詞係虛偽不實。
 2、上訴人甲○○部分：
  (1)上訴人甲○○主張伊於93年1月12日上午10時30分許，因上
    訴人乙○○○將原本不在該處設攤之攤販找來上址一同擺攤
    ，影響附近攤販之生意，並造成停車問題，而出面規勸上訴
    人乙○○○，竟遭上訴人乙○○○公然在上址，以「幹你祖
    公外婆，幹你千代萬代！」等穢語侮辱；復於93年4月21日
    上午10時20分許，因上訴人乙○○○將攤位擺設在出入口處
    ，影響交通，而出面規勸，致遭上訴人乙○○○公然在上址
    ，以「你姓高，高來高去，專門咬查某！」等穢語侮辱之事
    實，業據證人即在場之攤販蘇碧珠於上開刑事案件警詢中證
    稱：伊看見乙名婦女對甲○○公然辱罵；第一次是於93年1
    月12日上午10時許，在永康市○○路155巷燦坤大門前，該
    名婦女係以台語「幹你祖公外婆、幹你千萬代」等穢語辱罵
    甲○○，且一直重覆該句話，當時甲○○都沒有回嘴；第二
    次是於93年4月21日上午10時許，在永康市○○路155巷燦坤
    大門前，該名婦女以台語「咬女人」、姓高專門在「高女人
    」等語辱罵甲○○，辱罵很難聽，甲○○一直站在那邊被罵
    ；當時伊在販賣蕃薯，離吵架現場約十公尺等語明確（見上
    開刑事卷偵查卷93年4月24日警詢筆錄）。查證人蘇碧珠與
    上訴人甲○○、乙○○○間均無任何親誼關係，且證人蘇碧
    珠擺設攤位之位置不論係上訴人乙○○○所指之編號20或上
    訴人丙○○、甲○○指稱之編號13，均與事發地點距離非遠
    ，在上訴人乙○○○高聲辱罵下，衡情證人蘇碧珠應可清楚
    聽聞事發經過，其所為證詞應堪採信，上訴人乙○○○否認
    其事，應無可取。再者，縱認證人蘇碧珠與上訴人甲○○、
    乙○○○設攤位置並非緊鄰，亦無從據此推翻證人蘇碧珠在
    場親身見聞之事實，因之上訴人乙○○○辯稱證人蘇碧珠非
    緊鄰伊或上訴人甲○○之攤位，即認其所為證詞並非事實云
    云，自無可取。綜上，上訴人甲○○主張上訴人乙○○○於
    上址以穢語公然侮辱伊等情，亦堪採信。
  (2)上訴人乙○○○雖另辯稱：甲○○於93年4月21日上午10點
    多，先在伊設攤處辱罵伊，伊才回罵，且當時甲○○有罵伊
    「姦你祖公外婆，幹你千代萬代」穢語云云，惟為上訴人甲○○所否認。上訴人乙○○○雖舉證人楊瑞峰、吳明雄、蔡
    金定為證，然查證人楊瑞峰於上開刑事卷第二審到庭結證稱
    ：伊有在永康市兵仔市場擺攤，但是從過年前到現在都沒有
    去擺，自93年1、2月起即在仁和街賣魚羹；93年伊去兵子市
    場賣魚時，甲○○叫伊不要去賣，甲○○與乙○○○相罵的
    事是甲○○告訴伊的，但時間與內容伊並不清楚等語（見上
    開刑事卷第二審卷第37頁），足見93年4月21日事發當時，
    證人楊瑞峰並未在場見聞其事，自無從證明上訴人乙○○○
    上開所辯為真實。又證人蔡金定於原審審理時證稱：甲○○
    與乙○○○兩人去年（按即93年）有無爭吵互罵，伊沒有印
    象，伊不記得了等語（見原審94年5月26日言詞辯論筆錄）
    ；另證人吳明雄證稱：甲○○與乙○○○的攤位沒有在一起
    ，兩人攤位距離約有十幾尺，伊不知道他們二人在93年1月1
    2日及93年4月21日有無爭吵，伊沒有印象，伊不知道等語（
    見上開言詞辯論筆錄）。則依證人蔡金定、吳明雄所為證詞
    ，其二人均不知93年1月12日及93年4月21日上訴人甲○○與
    乙○○○有無發生爭執，自無法證明上訴人乙○○○所辯：
    農曆93年3月3日（即93年4月21日）上午10點多，上訴人甲○○罵伊，伊才回罵上訴人甲○○，當時上訴人甲○○罵伊
    「姦你祖公外婆，幹你千代萬代」穢語云云，為真實可採。
    此外，上訴人乙○○○未再舉出其他證據以實其說，顯未盡
    其舉證責任，其所為上開辯解自難採信。
 3、綜上，上訴人丙○○、甲○○就其所主張之事實既已舉證以
    實其說，而上訴人乙○○○就所抗辯之事實無法證明，則本
    件應以上訴人丙○○、甲○○主張為可採信。且查，本院刑
    事庭之第一、二審判決亦認定上訴人乙○○○確有連續公然
    侮辱上訴人丙○○、甲○○之犯行，並業經判決有罪確定在
    案，有本院93年度簡字第2822號、94年度簡上字第21號刑事
    判決各1件附於刑事卷可稽，均同此認定，堪信上訴人乙○○○確有公然以穢語侮辱上訴人丙○○、甲○○之侵權行為
    ，上訴人乙○○○否認其事，自無可採。
(二)本件非財產上損害賠償金額以若干為允當？
 1、按因故意或過失，不法侵害他人之權利者，負損害賠償責任
    ；不法侵害他人之身體、健康者，被害人雖非財產上之損害
    ，亦得請求賠償相當之金額，民法第184條第1項前段、第19
    5條第1項分別定有明文。查上訴人丙○○、甲○○遭上訴人
    乙○○○公然在其擺攤工作之場所，以穢語侮辱，並使不特
    定人得以見聞其事，上訴人丙○○、甲○○之名譽權顯因此
    而受損害，則上訴人丙○○、甲○○之心理及精神上自感痛
    苦，因之上訴人丙○○、甲○○請求上訴人乙○○○賠償非
    財產上之損害，自屬有據。
 2、上訴人丙○○、甲○○雖主張其所得請求之慰撫金應各為10
    0,000元及200,000元，原判決僅分別准許15,000元及30,000
    元，顯屬過低；上訴人乙○○○則抗辯原判決准許之金額顯
    然過高云云。經查上訴人丙○○、甲○○就其主張之慰撫金
    金額，並不能提出具體憑證之說明，僅泛言係個人主觀之感
    受（見94年6月30日民事上訴狀）；而上訴人乙○○○亦不
    能說明何以原審核定之慰撫金過高之緣由。按慰撫金之賠償
    須以人格權遭遇侵害，使精神上受有痛苦為必要，其核給之
    標準固與財產上損害之計算不同，然非不得斟酌雙方身分資
    力與加害程度，及其他各種情形核定相當之數額（最高法院
    51年台上字第223號判例及86年度台上字第3537號判決參照
    ）。
 3、是本院斟酌上訴人丙○○未曾入學讀書，現從事攤販工作，
    每月收入約1萬餘元，名下無任何財產。上訴人甲○○為高
    中畢業，現從事攤販工作，每月收入約1萬餘元，名下有汽
    車1輛，無不動產。上訴人乙○○○未曾入學讀書，現從事
    攤販工作，每月收入約1萬餘元，名下有土地4筆及房屋1棟
    ，不動產總額價值為1,180,890元，92年度有利息所得30,66
    6元等情，業經兩造陳明在卷，並有稅務電子閘門財產所得
    調件明細表可稽，爰審酌兩造之身分、地位、經濟狀況、上
    訴人丙○○與乙○○○間本即時有口角發生、上訴人甲○○
    與乙○○○間平日無糾紛，竟遭上訴人乙○○○連續2次公
    然侮辱，復參以上訴人乙○○○至今仍否認有公然侮辱上訴
    人丙○○、甲○○之行為，甚或指稱亦遭上訴人丙○○、甲○○辱罵，此勢必更增添上訴人丙○○、甲○○之不滿及怨
    懟等情緒，加深其痛苦等一切情狀，認原審核定上訴人丙○○、甲○○得請求之非財產上損害賠償各為15,000元及30,0
    00元，均稱適當，兩造於本院再就慰撫金過高或過低之爭執
    ，均非可取。
五、綜上所述，本件上訴人丙○○、甲○○依侵權行為之法律關
    係請求上訴人乙○○○賠償名譽受損之慰撫金各15,000元、
    30,000元及均自起訴狀繕本送達翌日即93年12月28日起至清
    償日止，按年息百分之5計算之法定遲延利息，洵屬有據，
    逾此範圍之請求，即屬無據，不應准許。就上開准許部分，
    原審判命上訴人乙○○○給付，並依職權為假執行之諭知；
    就上開不應准許部分，駁回上訴人丙○○、甲○○之請求，
    經核均無違誤。上訴人乙○○○就其敗訴部分、上訴人丙○○、甲○○就其精神慰撫金請求被駁回之85,000元及170,00
    0元部分，分別提起上訴，指摘原判決不當，求予廢棄改判
    ，均無理由，應予駁回。
六、本件事證業臻明確，兩造其餘攻擊防禦及證據方法，均與判
    決結果不生影響，無庸一一論列，併此敘明。
七、據上論結，本件兩造上訴均無理由，依民事訴訟法第436條
    之1第3項、第449條第1項、第78條，判決如主文。
中    華    民    國    95    年    1     月    27    日
                  民事第五庭    審判長法  官  蘇清水
                                      法  官  蘇正賢
                                      法  官  孫淑玉
上為正本係照原本作成。
不得上訴。
中    華    民    國    95    年    1     月    27    日
                                      書記官  凌昇裕


司法院資訊處製作；財團法人民間司法改革基金會備份。
